【裁判字號】    97,訴,328
【裁判日期】    970415
【裁判案由】    違反毒品危害防制條例
【裁判全文】
臺灣臺南地方法院刑事判決               97年度訴字第328號
公  訴  人  臺灣臺南地方法院檢察署檢察官
被      告  甲○○
上列被告因違反藥事法案件，經檢察官提起公訴（97年度營偵字
第67號），被告於準備程序就被訴事實為有罪之陳述，經本院合
議庭裁定由受命法官獨任行簡式審判程序審理，判決如下：
    主  文
甲○○明知為禁藥而轉讓，處有期徒刑捌月，緩刑參年，緩刑期
間付保護管束。
    事  實
一、甲○○明知安非他命乃經中央衛生主管機關明令公告列為禁
    藥，不得轉讓。其於民國96年8月31日23時16分許以電話與
    曾慧瑜聯絡，向曾慧瑜購買價值新台幣（下同）1,000元之
    安非他命，其後，曾慧瑜不慎溢付價值為2,000元之安非他
    命予甲○○，旋於同日23時45分以0000000000號行動電話撥
    打甲○○0000000000號行動電話告知甲○○溢付安非他命之
    事實，甲○○原表示等一下即返還前開溢收部分，惟曾慧瑜
    則表示先不用返還。嗣曾慧瑜於同日23時55分以前開電話與
    鄧福順聯絡毒品交易後，旋於同日23時56分許，撥打上開電
    話，指示甲○○將上開溢付之安非他命轉交鄧福順，甲○○
    即基於轉讓禁藥即第二級毒品安非他命之犯意，於同年9月1
    日凌晨某時許，在臺南縣白河鎮某處，將溢付之安非他命無
    償讓與鄧福順，並代曾慧瑜向鄧福順收取1,500元後，全額
    轉交予曾慧瑜。經警對於曾慧瑜所持有0000000000之行動電
    話通訊監察，始悉上情。
二、案經臺南縣警察局白河分局報告臺灣臺南地方法院檢察署檢
    察官偵查起訴。
    理  由
一、程序部分：本件被告甲○○所犯係死刑、無期徒刑或最輕本
    刑為三年以上有期徒刑以外之罪，其於準備程序中就被訴事
    實為有罪之陳述，經本院告知簡式審判程序之旨，並聽取公
    訴人、被告之意見後，爰依刑事訴訟法第273條之1第1項規
    定合議裁定由受命法官獨任進行簡式審判程序。
二、上開事實業據被告甲○○於警詢、偵查及本院審理中坦承不
    諱，並經證人鄧福順於警詢及偵查中證稱：他向綽號球球之
    曾慧瑜購買安非他命，因綽號馬仔之甲○○那邊有多的安非
    他命，曾慧瑜要他先向甲○○拿，他與曾慧瑜談好價錢1千5
    百元後向甲○○拿，交付1千5百元予甲○○等語明確，並有
    指認犯罪嫌疑人紀錄表在卷可稽，且依卷附之0000000000號
    行動電話通訊監察譯文所載：96年8月31日23時45分由曾慧
    瑜0000000000撥給被告0000000000號行動電話，曾慧瑜向被
    告表示「我拿錯啦」，被告問「你說多還減」，曾慧瑜回答
    「多啦」，被告表示「等下拿過去給你」，曾慧瑜答「不用
    啦，你留著」，嗣同日23時55分曾慧瑜以0000000000撥給鄧
    福順0000000000號行動電話向鄧福順表示「剛才馬仔那有漲
    啦」，以及同日23時56分曾慧瑜以0000000000撥給被告0000
    000000號行動電話「你等下幫我用一半給他啦，一張喔」等
    語，足徵被告前揭自白與事實相符，堪以採信。本件事證明
    確，被告轉讓安非他命之犯行足堪認定，應依法論科。
三、按安非他命業經行政院衛生署於69年12月8日公告，列入藥
    物藥商管理法第16條第1款 (即現行藥事法第22條第1款)之
    禁藥管制，迄未解除，且乃毒品危害防制條例所定第二級毒
    品，故同受毒品危害防制條例及藥事法之規範。而藥事法第
    83條第1項係於93年4月21日修正公布、同年月23日施行，相
    較於毒品危害防制條例，藥事法為後法，且依藥事法第83條
    第1項規定，轉讓禁藥之法定刑為7年以下有期徒刑，得併科
    新臺幣5百萬元以下罰金，較毒品危害防制條例第8條第2項
    所定「6月以上5年以下有期徒刑，得併科新臺幣70萬元以下
    罰金」之法定刑為重；而毒品之範圍尚包括影響精神物質與
    其製品，藥事之管理亦非僅止於藥品之管理，毒品未必係經
    公告之禁藥，禁藥亦未必為毒品，藥事法之立法目的在確保
    行政主管機關對於藥事之管理，與毒品危害防制條例係保障
    國民健康之目的不同，是毒品危害防制條例與藥事法二者並
    無必然之特別法與普通法關係，故轉讓之安非他命除達行政
    院「轉讓持有毒品加重其刑之數量標準」第2條所定淨重10
    公克，而依毒品危害防制條例第8條第6項加重後之法定刑較
    藥事法第83條第1項之法定刑為重者外，應優先適用藥事法
    第83條第1項處罰。查本件被告甲○○轉讓證人鄧福順施用
    安非他命價值1千元非鉅，復無證據證明被告轉讓安非他命
    之重量已達前揭所定之加重標準，揆諸前揭規定與說明，本
    件被告轉讓安非他命之行為，應依藥事法第83條第1項之轉
    讓禁藥罪論處。
四、核被告所為係犯藥事法第83條第1項之轉讓禁藥罪。公訴人
    認被告係犯毒品危害防制條例第8條第2項之轉讓第2級毒品
    罪，容有未合，本院於審理期日踐行告知罪名程序，當庭告
    知被告上開變更後之藥事法第83條第1項罪名（見97年4月1
    日簡式審判筆錄），已確保被告訴訟防禦權，避免突襲性裁
    判，依刑事訴訟法第300條規定，變更檢察官原起訴法條而
    為審理。另被告持有安非他命之低度行為，為高度之轉讓行
    為所吸收，不另論罪。爰審酌被告行為之動機、目的僅為返
    還自己溢收之禁藥，一時失慮而按曾慧瑜指示將溢收之禁藥
    轉交他人施用，其轉讓行為增加毒品之流通，致他人受毒品
    之危害，影響社會治安及風氣，惟犯後業已坦承犯行之態度
    等一切情狀，量處如主文所示之刑示懲。另查被告前未曾因
    故意犯罪受有期徒刑以上刑之宣告，有臺灣臺南地方法院檢
    察署刑案資料查註紀錄表及臺灣高等法院被告全國前案紀錄
    表各1紙在卷可按，其犯罪後已深知悔悟，本院認其原僅為
    返還自己溢收之禁藥，一時失慮而按曾慧瑜指示將溢收之禁
    藥轉交他人施用，使毒品外流，經此科刑教訓後，當益知警
    惕，信無再犯之虞，因認其所受宣告之刑，以暫不執行為適
    當，爰併予宣告緩刑3年，並於緩刑期間付保護管束，以勵
    來茲，而啟自新。
據上論斷，應依刑事訴訟法第273條之1第1項、第300條、第299
條第1項前段，藥事法第83條第1項，刑法第11條前段、第74條第
1項第1款、第93條第1項，判決如主文。
本案經檢察官羅瑞昌到庭執行職務。
中    華    民    國    97    年    4    月    15    日
                    刑事第四庭法  官  鄭文祺
以上正本證明與原本無異。
如不服本判決應於收受本判決後10日內向本院提出上訴書狀，並
應敘述具體理由。如未敘述上訴理由者，應於上訴期間屆滿後20
日內向本院補提理由書狀（均須按他造當事人之人數附繕本）「
切勿逕送上級法院」。
                              書記官  黃雅雲
中    華    民    國    97    年    4     月    15    日
附錄本案所犯法條全文
藥事法第83條第1項
明知為偽藥或禁藥，而販賣、供應、調劑、運送、寄藏、牙保、
轉讓或意圖販賣而陳列者，處7年以下有期徒刑，得併科新臺幣5
百萬元以下罰金。


司法院資訊處製作；財團法人民間司法改革基金會備份。
